臺灣南投地方法院刑事判決
110年度訴字第56號
公  訴  人  臺灣南投地方檢察署檢察官 
被      告  李宥弘




指定辯護人  本院公設辯護人許定國  
上列被告因違反毒品危害防制條例案件，經檢察官提起公訴（10
9年度偵字第3372號），本院判決如下：
    主  文
李宥弘犯販賣第一級毒品罪，累犯，處有期徒刑捌年。未扣案之
IPhone11行動電話壹支（插置門號○○○○○○○○○○號SIM卡壹張）及
犯罪所得新臺幣壹萬伍仟元均沒收，於全部或一部不能沒收或不
宜執行沒收時，追徵其價額。又犯販賣第一級毒品罪，處有期徒
刑捌年。未扣案之IPhone11行動電話壹支（插置門號○○○○○○○○○○
號SIM卡壹張）及犯罪所得新臺幣壹萬伍仟元均沒收，於全部或
一部不能沒收或不宜執行沒收時，追徵其價額。應執行有期徒刑
玖年陸月。
    犯罪事實
一、李宥弘明知海洛因及甲基安非他命，分別係毒品危害防制條
    例所公告列管之第一級與第二級毒品，均不得販賣、持有，
    竟分別為下列行為：
  ㈠意圖營利，基於販賣第一級毒品海洛因之犯意，於民國108年
    11月3日14時34分許，以持用門號0000000000號行動電話與
    李明儒所持用之門號0000000000號行動電話聯繫後，於同日
    晚間某時，在南投縣草屯鎮某處，販賣新臺幣(下同)1萬5,0
    00元之海洛因予李明儒，李明儒交付1萬5,000元予李宥弘。
  ㈡意圖營利，基於販賣第一級毒品海洛因及第二級毒品甲基安
    非他命之犯意，於108年12月23日20時至21時許間某時，以
    持用門號0000000000號行動電話與李明儒所持用之門號0000
    000000號行動電話聯繫後，在臺中市向上路1段某處路邊，
    販賣1萬5,000元之海洛因及甲基安非他命予李明儒，李明儒
    交付1萬5,000元予李宥弘。
二、案經南投縣政府警察局草屯分局報告臺灣南投地方檢察署檢
    察官偵查起訴。
    理  由
一、本判決以下認定犯罪事實所引用之被告以外之人於審判外之
    言詞或書面陳述等供述證據，因被告、辯護人均表示同意作
    為證據使用，且被告、公訴人及辯護人知悉有第159 條第1 
    項不得為證據之情形，於言詞辯論終結前亦未聲明異議，本
    院審酌各該證據作成時之情況，核無違法不當或證明力明顯
    過低之瑕疵，亦認以之作為證據應屬適當，是依刑事訴訟法
    第159 條之5之規定，認均有證據能力。至其餘資以認定被
    告犯罪事實之非供述證據，亦查無違反法定程序取得之情形
    ，依刑事訴訟法第158 條之4 反面解釋，亦具證據能力。
二、認定犯罪事實所憑之證據及理由
　㈠訊據被告李宥弘於偵訊及本院審理中對上揭犯罪事實均坦承
    不諱，核與證人李明儒於警詢及偵訊中證述相符（參見警卷
    第21至33頁、偵卷第8至14頁、第19至21頁），並有本院核
    發之108年聲監字第274號通訊監察書、108年聲監續字413號
    通訊監察書各1份、南投縣政府警察局草屯分局執行通訊監
    察陳報證據認可審查報告書1份、被告持用門號0000000000
    號行動電話之雙向通聯記錄1份（見警卷第41至42頁、第44
    至45頁、第48至52頁）在卷可參，足認被告上開任意性自白
    與事實相符，可以採信。
　㈡按販賣毒品罪，係以行為人主觀上有營利之意圖，客觀上將 
    毒品價售或有償讓與他人為其構成要件，若行為人主觀上並
    無營利之意圖，即與販賣毒品罪之構成要件不相符合。而販
    賣毒品係違法行為，非可公然為之，亦無公定價格，且容易
    分裝、增減份量，而買賣之價格，可能隨時依交易雙方關係
    之深淺、購毒者之資力、需求量及對行情之認知、毒品來源
    是否充裕、查緝是否嚴謹、風險大小等情形，而異其標準，
    非可一概而論，從而販賣之利得，除販賣之價量俱臻明確外
    ，委難察得實情，然販賣者從價差或量差中牟利之方式雖異
    ，其意圖營利之販賣行為則無二致。又毒品量微價高，取得
    不易，政府懸為厲禁，凡販賣毒品者，茍無利益可圖，應無
    甘冒危險，而平價供應他人施用之理，因此其取得毒品之價
    格必較出售之價格低廉，或以同一價格售賣而減少毒品之份
    量，而從中賺取差價牟利無疑。本案被告於前揭時、地，販
    賣海洛因及甲基安非他命予李明儒，其價金為1萬5,000 元
    ，依前開說明，倘無差額利潤可圖，衡情被告應不致於甘冒
    罹犯重典之風險，無端在上開處所交付毒品之理。從而被告
    販賣第一級毒品海洛因予李明儒2次、販賣第二級毒品甲基
    安非他命予李明儒1次，均具有營利之意圖，亦堪認定。
  ㈢綜合上述，本案事證明確，被告上揭犯行均堪以認定，應依
    法論科。
三、論罪科刑　 　 
  ㈠按行為後法律有變更者，適用行為時之法律。但行為後之法
    律有利於行為人者，適用最有利於行為人之法律，刑法第2
    條第1項定有明文。被告行為後，毒品危害防制條例第4條第
    1項、第2項、第17條第2項之規定於109年1月15日修正公布
    ，並自109年7月15日施行。修正前毒品危害防制條例第4條
    第1項販賣第一級毒品罪之法定刑由原定之「處無期徒刑者
    ，得併科新臺幣2千萬元以下罰金」，修正為「處無期徒刑
    者，得併科新臺幣3千萬元以下罰金」；又同條第2項之販賣
    第二級毒品罪法定刑由原定之「處無期徒刑或7年以上有期
    徒刑，得併科新臺幣1千萬元以下罰金」，修正為「處無期
    徒刑或10年以上有期徒刑，得併科新臺幣1千5百萬元以下罰
    金」；又修正前毒品危害防制條例第17條第2項原規定：「
    犯第4條至第8條之罪於偵查及審判中均自白者，減輕其刑」
    ，修正後該條項則規定：「犯第4條至第8條之罪於偵查及歷
    次審判中均自白者，減輕其刑」。經比較新舊法結果，自均
    以修正前之規定對被告較有利，依刑法第2條第1項前段規定
    ，應適用被告行為時之法律，即修正前毒品危害防制條例第
    4條第1項、第2項、第17條第2項之規定論處。
  ㈡核被告如犯罪事實㈠所為，係犯修正前毒品危害防制條例第4
    條第1項之販賣第一級毒品罪；如犯罪事實㈡所為，係犯修
    正前毒品危害防制條例第4條第1項之販賣第一級毒品罪、同
    條第2項之販賣第二級毒品罪。被告為販賣而持有第一級毒
    品及第二級毒品之低度行為，為販賣第一級毒品及第二級毒
    品之高度行為所吸收，均不另論罪。
  ㈢被告如犯罪事實㈡所為，係以一行為同時觸犯販賣第一級毒
    品罪及販賣第二級毒品罪，為想像競合犯，應依刑法第55條
    規定，從一重之販賣第一級毒品罪處斷。
  ㈣被告上開犯行，犯意各別，行為互殊，應分論併罰。
  ㈤被告於103年間因施用毒品案件，經臺灣臺中地方法院（下稱
    臺中地院）以103 年度易字第2248號判決判處有期徒刑5 月
    確定，於103 年11月28日入監執行，於103 年12月9 日易科
    罰金執行完畢，有臺灣高等法院被告前案紀錄表在卷可參，
    被告於上揭徒刑執行完畢後，5 年以內故意再犯如犯罪事實
    ㈠有期徒刑以上之罪，為累犯，惟被告上開所犯販賣第一級
    毒品罪之法定本刑為死刑、無期徒刑，依法不得加重。
  ㈥按犯第4 條至第8 條之罪於偵查及審判中均自白者，減輕其
    刑，修正前毒品危害防制條例第17條第2 項定有明文。查被
    告於偵訊及本院審理中均坦承本案2次之販賣第一級毒品犯
    行，該2次犯行均應依毒品危害防制條例第17條第2 項規定
    ，減輕其刑，並就犯罪事實㈠所載之犯行，依法先加後減之
    。至被告雖於警詢中供稱其第二級毒品甲基安非他命來源為
    「周聖學」，然檢警並未因其供述而查獲周聖學，有臺灣南
    投地方檢察署投檢曉平109偵3372字第11090006434號函1份
    、司法警察職務報告書1份（見本院卷第51頁、第85頁）附
    卷可佐，是被告並無毒品危害防制條例第17條第1項之規定
    適用，附此敘明。
  ㈦刑法第59條規定犯罪之情狀顯可憫恕者，得酌量減輕其刑，
    其所謂「犯罪之情狀」，與同法第57條規定科刑時應審酌之
    一切情狀，並非有截然不同之領域，於裁判上酌減其刑時，
    應就犯罪一切情狀（包括第57條所列舉之10款事項），予以
    全盤考量，審酌其犯罪有無可憫恕之事由（即有無特殊之原
    因與環境，在客觀上足以引起一般同情，以及宣告法定低度
    刑，是否猶嫌過重等等），以為判斷。而毒品危害防制條例
    第4 條第1 項之法定刑為死刑、無期徒刑；處無期徒刑者，
    得併科2,000 萬元以下罰金，其法定最低刑度為無期徒刑，
    刑度不可謂之不重。然同為販賣毒品者，其原因動機不一，
    犯罪情節未必盡同，有為國際間大盤毒梟販賣鉅量者，亦有
    為一般中、小盤毒販少量販賣之分，其販賣行為所造成危害
    社會之程度自屬有異，法律科處此類犯罪，所設之法定最低
    本刑卻同為「死刑、無期徒刑」，不可謂不重。我國刑法係
    採教育刑主義，於此情形，倘依其情狀茍予長期教育改造，
    即足以懲儆，並可達防衛社會之目的者，自非不可依客觀之
    犯行與主觀之惡性二者加以考量其情狀，是否顯有可憫恕之
    處，如認科以最低度刑仍嫌過重者，即有斟酌適用刑法第59
    條之規定酌量減輕其刑，期使個案裁判之量刑，能臻於至當
    ，符合比例原則。本案被告販賣第一級毒品海洛因2 次，販
    賣對象均係李明儒，其販賣之對象單一，可見其犯行所生危
    害有限，犯罪情節尚非重大，若不論販賣之對象、次數多寡
    ，概依上開法定刑論處，尚屬過苛，在客觀上足以引起社會
    一般之同情，顯不符比例原則及公平原則而屬過重，客觀不
    無可憫，爰依刑法第59條規定，就被告販賣第一級毒品罪部
    分均減輕其刑，並均依法遞減輕之。
  ㈧審酌被告明知海洛因、甲基安非他命均係法令禁止販賣且為
    戕害他人身心之毒品，竟無視國家杜絕毒品犯罪之禁令，為
    貪圖不法利益，鋌而走險販賣海洛因及甲基安非他命，使施
    用者耽溺毒害，造成生理成癮性及心理依賴性，戕害他人身
    心健康，危害社會治安及善良風氣，並參酌其販賣海洛因之
    次數、金額等一切情狀，分別量處如主文所示之刑，並定應
    執行之刑。
四、沒收
  ㈠按犯第4 條至第9 條之罪者，其供犯罪所用之物，不問屬於
    犯罪行為人與否，均沒收之，毒品危害防制條例第19條第1
    項定有明文。次按前二項之沒收，於全部或一部不能沒收或
    不宜執行沒收時，追徵其價額，刑法第38條第4項亦有明文
    。經查，被告持用IPhone11行動電話1 支（插置門號000000
    0000號之SIM 卡1 張），為被告所有，供其販賣第一級毒品
    海洛因、第二級毒品甲基安非他命予李明儒，業據被告供述
    在卷，且有前揭通訊監察譯文在卷可憑，雖未扣案（扣押於
    被告另案之臺中地院109年度訴字第1180號違反毒品危害防
    制條例案件中），應依毒品危害防制條例第19條第1 項規定
    ，不問屬於犯罪行為人與否，宣告沒收，並依刑法第38條第
    4項規定，於全部或一部不能沒收或不宜執行沒收時，追徵
    其價額。
  ㈡次按犯罪所得，屬於犯罪行為人者，沒收之，前二項之沒收
    ，於全部或一部不能沒收或不宜執行沒收時，追徵其價額，
    刑法第38條之1 第1 項前段、第3 項分別定有明文。被告本
    案販賣第一級毒品海洛因及第二級毒品甲基安非他命之價金
    分別為1萬5,000元，為其犯罪所得，並未扣案，應依刑法第
    38條之1 第1 項前段、第3項規定，於被告所犯各該罪刑項
    下宣告沒收，於全部或一部不能沒收或不宜執行沒收時，追
    徵其價額。
據上論斷，應依刑事訴訟法第299條第1項前段，判決如主文。
本案經檢察官張永政提起公訴，檢察官張弘昌、黃淑美到庭執行
職務。
中　　華　　民　　國　　111 　年　　1 　　月　　26　　日
                  刑事第三庭  審判長法  官  何玉鳳
                                    法  官  吳宗育
                                    法  官  顏代容
以上正本與原本無異。
如不服本判決應於收受送達後20日內向本院提出上訴書狀，並應
敘述具體理由；其未敘述上訴理由者，應於上訴期間屆滿後20日
內向本院補提理由書（均須按他造當事人之人數附繕本）「切勿
逕送上級法院」。
                                    書記官  藍建文
中　　華　　民　　國　　111 　年　　1 　　月　　27　　日
附錄本案論罪科刑法條全文：
修正前毒品危害防制條例第4條
製造、運輸、販賣第一級毒品者，處死刑或無期徒刑；處無期徒
刑者，得併科新臺幣 2 千萬元以下罰金。
製造、運輸、販賣第二級毒品者，處無期徒刑或 7 年以上有期
徒刑，得併科新臺幣 1 千萬元以下罰金。
製造、運輸、販賣第三級毒品者，處 7 年以上有期徒刑，得併
科新臺幣 7 百萬元以下罰金。
製造、運輸、販賣第四級毒品者，處 5 年以上 12 年以下有期
徒刑，得併科新臺幣 3 百萬元以下罰金。
製造、運輸、販賣專供製造或施用毒品之器具者，處 1 年以上
7 年以下有期徒刑，得併科新臺幣 1 百萬元以下罰金。
前五項之未遂犯罰之。